【裁判字號】    97,消債更,28
【裁判日期】    970731
【裁判案由】    更生事件
【裁判全文】
臺灣臺東地方法院民事裁定            97年度消債更字第28號
聲  請  人
即 債務 人  甲○○
代  理  人  廖頌律師
上列當事人因消費者債務清理事件聲請更生，本院裁定如下：
    主  文
更生及保全處分之聲請均駁回。
聲請費用由聲請人負擔。
    理  由
一、按債務人與金融機構協商成立者，不得聲請更生或清算，但
    因不可歸責於己之事由，致履行顯有重大困難者，不在此限
    ；本條例施行前，債務人依金融主管機關協調成立之中華民
    國銀行公會會員辦理消費金融案件無擔保債務協商機制與金
    融機構成立之協商，準用前項之規定，消費者債務清理條例
    第151條第5項、第6項分別定有明文。
二、本件聲請意旨略為：伊於民國95年9月與金融機構成立協商
    ，每月須還款約新臺幣（下同）25,000元，伊已依約清償3
    期，嗣於95年12月，因伊繼父邱金河死亡，由伊負擔喪葬費
    ，致無法履行原協商方案等語。
三、按依債務人與金融機構協商成立者，除非因不可歸責於己之
    事由，致履行顯有重大困難，否則不得聲請更生或清算，消
    費者債務清理條例第151條第5項規定意旨甚明。是債務清償
    方案成立後，固由債務人按其條件履行，惟須於其後發生情
    事變更，在清償期間收入或收益不如預期，致該方案履行困
    難甚或履行不能，因不可歸責於己，始能聲請更生或清算。
    此項規定旨在避免債務人任意毀諾已成立之協商，濫用更生
    或清算之裁判上債務清理程序，蓋以債務清償方案係經當事
    人行使程序選擇權所為之債務清理契約，債務人應受該成立
    之協議所拘束。債務人既已與金融機構協商成立，如認該協
    商方案履行有其他不適當情形，自仍應再循協商途徑謀求解
    決。
四、查本件聲請人主張曾參加銀行公會所辦理之協商機制，與最
    大債權金融機構安泰銀行，於95年9月13日達成協議，雙方
    約定聲請人每月須還款約25,000元，此為聲請人自陳在卷，
    是本件聲請人須有「不可歸責於己致履行顯有重大困難之事
    由」時，向本院聲請更生或清算方為適法。
五、次查聲請人陳報每月之生活必要支出計：勞健保7,066元、
    教育費2,939元（35,262/年÷12＝2,939/月）、交通費3,50
    0元、租金10,000元、菜錢13,500元、廚房（含瓦斯、米、
    油、鹽、醬油）1,470元、清潔（含沐浴、洗髮、洗潔、洗
    衣等）723元、水費616元、電費2,083元，共計每月支出生
    活必要費用41,897元云云。惟勞健保費用依聲請人所提出之
    薪資單所載，每月僅須支出4,180元，是聲請人陳報每月支
    出勞健保費用7,066元，尚不足取。又聲請人上開所陳報每
    月生活必要費用之支出，除提出水費與電費收據外，其餘均
    未提出支出憑證，聲請人是否有上開之支出，已難盡信。縱
    依聲請人上開之陳報，聲請人全家每月支出之生活必要費用
    為39,011元，而聲請人及其配偶於96年度平均每月薪資，已
    達79,829元【（904,222＋53,724）÷12＝79,829，元以下
    四捨五入】，扣除每月支出費用39,011元，與按月應償還約
    25,000元，尚餘14,011元，實難謂其有何履行顯有重大困難
    之情形。至聲請人主張其繼父邱金河之喪葬費係其所支出，
    致無法履行原協商方案云云，聲請人雖提出收據1紙為證，
    惟聲請人並未提出該筆費用由其所支付之證明，亦未提出其
    支付邱金河喪葬費之任何資金證明，是聲請人上開主張，即
    難採取。此外，聲請人亦未提出證據證明何以其支付邱金河
    喪葬費，致無法履行原協商方案。從而，聲請人主張因支付
    邱金河喪葬費，致無法履行原協商方案，洵難採取。聲請人
    於協商成立時之95年度薪資所得872,466元，於協商成立後
    之96年度薪資所得則增加為904,222元，有聲請人95、96年
    度綜合所得稅各類所得資料清單2紙在卷可憑，足見聲請人
    協商成立後之經濟情況更佳，聲請人復有固定收入之履行能
    力，縱有一時履行不便，允宜經由個別債權銀行協商程序以
    求適當履債，斷無任由聲請人選擇毀諾聲請更生之理。
六、綜上所述，聲請人依消費者債務清理條例向本院聲請更生，
    與第151條第5項但書所規定，須「有不可歸責於己致履行顯
    有重大困難之事由」之要件並不相符，是其聲請更生並無理
    由，應予駁回。而更生之聲請既經駁回，其保全處分之請求
    ，已無必要，應併予駁回。爰裁定如主文。
中    華    民    國    97    年    7     月    31    日
                  民事庭    法      官  魏式瑜
以上正本係照原本作成
如不服本裁定，應於送達後10日內向本院提出抗告狀，並繳納抗
告費新臺幣1,000元
中    華    民    國    97    年    8     月    4    日
                            書  記  官  許瑞權


司法院資訊處製作；財團法人民間司法改革基金會備份。
